【裁判字號】    97,醫,1
【裁判日期】    980526
【裁判案由】    侵權行為損害賠償
【裁判全文】
臺灣板橋地方法院民事判決                 97年度醫字第1號
原      告  乙○○
                      段258.
訴訟代理人  李尚澤律師
被      告  甲○○
訴訟代理人  吳旭洲律師
訴訟代理人  余盈鋒律師
訴訟代理人  林譽恆律師
上列當事人間請求侵權行為損害賠償事件，經本院於民國98年4
月28日言詞辯論終結，判決如下：
    主  文
原告之訴駁回。
訴訟費用由原告負擔。
    事實及理由
一、原告起訴主張：緣原告係被害人劉冠廷之父親。原告於94年
    9 月間將其子劉冠廷送至臺北縣立醫院委外經營之呼吸治療
    中心治療，而被告則自95年1 月16日起擔任劉冠廷之主治醫
    師。被告明知劉冠廷之病況不佳，隨時會有不良之反應，且
    該院又無腦神經外科之設置，若遇有腦神經病況，除應及時
    告知病患或其家屬，更應採取緊急救治醫療措施。詎劉冠廷
    於95年2 月9 日，因腦壓增高導致眼球突出、睪丸腫大等病
    徵，被告非但未及時採取降壓等醫療措施，更未告知家屬，
    俾便採取轉院等救治措施，迨家屬發現後，經家屬要求才轉
    院救治，嗣雖轉送臺北榮民總醫院急救，終因延誤病情而不
    治死亡，被告對病患劉冠廷所為之上述醫療處置顯有過失。
(二)、被告因上述醫療疏失行為，已違反醫師法第12條之1 告知義
    務及同法第21條救治義務，依民法第184 條第2 項規定，自
    應對原告負侵權行為損害賠償任。原告因被告前開侵權行為
    ，而支出殯葬費用新台幣（下同）225,760 元，並受有精神
    上痛苦100 萬元，爰依侵權行為法律關係，訴請被告賠償。
(三)、聲明：被告應給付原告1,225,760 元及自起訴狀繕本送達翌
    日起至清償日止，按週年利率百分之五計算之利息。
二、被告則以：
(一)、病患劉冠廷於轉診至臺北榮民總醫院前，並無腦壓過高及眼
    球突出之病症。依據劉冠廷於臺北縣立醫院及臺北榮民總醫
    院之病歷，並無任何有關病人患有腦壓過高及眼球突出之症
    狀及診斷；且自劉冠廷轉診至臺北榮民總醫院至其死亡為止
    ，該院亦未對劉冠廷採取任何降腦壓之治療措施。病患劉冠
    廷轉診至臺北榮民總醫院後，該院雖曾於95年2 月4 日會診
    該院眼科，然經該院眼科醫師診斷為病人患有角膜潰爛或角
    膜潰瘍及結膜炎，亦無何眼球突出之症狀，原告主張病人有
    腦壓過高或眼球凸出情形而被告卻未予處置，並非屬實。
(二)、被告自95年1 月16日起，開始擔任病患劉冠廷之主治醫師，
    期間發現劉冠廷之白血球偏高及體溫略高，懷疑病人有發炎
    現象，被告乃根據劉冠廷痰的檢體培養出Proteus 細菌，懷
    疑其呼吸道亦有感染，遂申請使用第三代抗生素Timentin以
    為治療，此一藥物持續使用至病人轉診為止。上述Timentin
    藥物係全身性之藥物，其治療項目主要包含細菌性敗血症、
    下呼吸道感染（即肺炎）、泌尿道感染等，而依病患劉冠廷
    之血液檢查報告，病人白血球數量WBC 已從95年1 月16日的
    15,500降至同年月22日的13,000，同年月26日再降至12,700
    ，而病人轉診前亦無發燒現象，顯見被告使用抗生素已發揮
    相當之療效。至於病患劉冠廷於轉診前之泌尿道感染、貧血
    以及體溫較低情形，被告均有注意到，並已採取適當之治療
    措施。且病患劉冠廷於轉診前兩天之生命徵象均屬正常，被
    告並無延誤轉診之疏失等語置辯。
(三)、聲明：原告之訴駁回，訴訟費用由原告負擔。
三、兩造不爭執之事實：
(一)、原告之子劉冠廷自94年9 月起，於臺北縣立醫院委外經營之
    之呼吸治療中心接受治療，被告則自95年1 月16日起擔任劉
    冠廷之主治醫師。
(二)、原告之子劉冠廷於95年1 月29日轉診至臺北榮民總醫院，至
    95年2月9日死亡。
四、本件爭點與法院判斷：原告主張其子劉冠廷於轉院至臺北榮
    民總醫院前，已有腦壓過高及眼球突出等症狀，被告卻疏未
    治療並有延誤轉診之疏失，被告則否認之，並以前開情詞置
    辯。故本件應審究者，厥為被告於負責治療劉冠廷期間，是
    否有未即時診治劉冠廷之病診或延誤轉診之疏失？茲析述如
    下：
(一)、原告主張被告於負責診治原告之子劉冠廷期間，劉冠廷有腦
    壓升高、眼球突出之症狀，被告卻疏未採取必要醫療措施。
    惟查，本院依職權調閱劉冠廷於臺北縣立醫院及臺北榮民總
    醫院之病歷資料，上述病歷資料內，並無關於劉冠廷於臺北
    縣立醫院或轉院至臺北榮民總醫院時，有腦壓過高或眼球突
    出之症狀記載；且查，臺北榮民總醫院於97年5 月22日以北
    總企字第0970010175號函回覆本院時，亦表示病患劉冠廷轉
    入該院原因，係因肺炎及上消化道出血，入院時之昏迷指數
    為3 ，眼球仍可移動，瞳孔光反射仍正常，但全身腫脹、腎
    功能很差，有敗血症現象，且有昏迷狀態與呼吸衰竭，由於
    病況不穩定，無法作腦部影像檢查，入院時無法確實判斷有
    無腦部壓力過高情形等語，此有臺北榮民總醫院函1 紙在卷
    可稽，足見病患劉冠廷於轉院至臺北榮民總醫院時，該院亦
    未曾對病患作腦部影項檢查，無從判斷病患是否有腦部壓力
    過高情形。此外，原告未能舉出其他證據，證明劉冠廷於轉
    院至臺北榮民總醫院確實有腦壓過高或眼球突出等病症，原
    告空言指責被告有疏未治療病患腦壓過高、眼球突出等病症
    之疏失，顯屬無據，自無可採。
(二)、再查，本院依職權囑託行政院衛生署醫事審議委員會，鑑定
    病患劉冠廷於95年1 月29日轉診至臺北榮民總醫院前，被告
    就病患劉冠廷當時病情之診療行為，是否有何延誤或不當之
    處置？經該行政院衛生署於98年3 月27日以衛署醫字第0980
    208704號函覆稱略以：「案情概要：……病人於94年9 月，
    轉介至臺北縣立醫院呼吸治療病房長期照護。住院期間於94
    年9 月及94年12月，發生泌尿道感染，經醫師診視，接受抗
    生素及抗黴菌藥物治療。醫療期間，病人也發生上消化道出
    血及血尿，接受輸血治療。95年1 月26日病人血壓111/82mm
    Hg，脈搏90次/ 分，呼吸16次/ 分，血氧濃度99% 。1 月27
    日病人血壓108/82mmHg，脈搏99次/ 分，呼吸15次/ 分，血
    氧濃度10 0% 。1 月28日病人血壓140/99mmHg，脈搏105 次
    / 分，呼吸16次/ 分，血氧濃度98% 。1 月29日病人血壓11
    4/75mmHg，脈搏95次/ 分，呼吸16次/ 分，血氧濃度99% ，
    因血尿不止，持續貧血，且生殖器之陰囊腫脹，在醫師甲○
    ○之建議下，於當日（1 月29日）轉診至台北榮民總醫院，
    經診斷為肺炎而住院治療。病人在住院期間漸不穩定，於2
    月9 日因敗血性休克死亡（死亡證明書記載，敗血性休克之
    原因為泌尿道感染及肺炎）。鑑定意見：(一)、病人長期臥床
    病患，併有慢性腎功能不全，及長期依賴呼吸器。在使用導
    尿管留置狀況下，不可避免泌尿道感染。此部分醫師甲○○
    診視時已注意，也給予抗生素及抗黴菌藥物治療，此部分處
    置尚未發現有疏失之處。(二)、就貧血部分，朱醫師也根據血
    液化驗之結果，給予病人積極輸血治療，此部分也無疏失之
    處。(三)、依據病例記載，1 月26日病人血壓111/82mm Hg ，
    脈搏90次/ 分，呼吸16次/ 分，血氧濃度99% 。1 月27日病
    人血壓108/82mmH g ，脈搏99次/ 分，呼吸15次/ 分，血氧
    濃度100%。1 月28日病人血壓140/99mmHg，脈搏105 次/ 分
    ，呼吸16次/ 分，血氧濃度98 %，其病人之生命徵象，包括
    血壓、心跳、呼吸次數及血中氧氣濃度皆為正常。但體溫較
    低，此部分醫護人員有注意並給予處置。(四)、根據病人轉院
    前二天之病程紀錄記載，病人生命徵象，如血壓、心跳及血
    氧等（1 月28日病人血壓140/99mmHg，脈搏105 次/ 分，呼
    吸16次/ 分，血氧濃度98% 。1 月29日病人血壓114/75mmHg
    ，脈搏95次/ 分，呼吸16次/ 分，血氧濃度99 %），皆為正
    常，因此，應無延誤轉診疏失之情形。」等語，此有行政院
    衛生署書函1 份在卷可憑。綜合上述鑑定意見可知，被告就
    病患劉冠廷當時病情於轉診前所為之醫療處置並無任何疏失
    或不當，被告亦無延誤劉冠廷轉診之疏失，此一事實，已臻
    明確。則被告就本件醫療事件並無過失，原告請求被告賠償
    ，為無理由。
五、從而，原告依據侵權行為之法律關係，請求被告賠償1,225,
    760 元，及自起訴狀繕本送達翌日起至清償日止按年息5%計
    算之利息，為無理由，應予駁回。
六、結論：原告之訴為無理由，依民事訴訟法第78條，判決如主
    文。
中    華    民    國    98    年    5     月    26    日
                  民事第三庭    法  官  邱育佩
以上正本證明與原本無異
如對本判決不服，須於判決送達後廿日內，向本院提出上訴狀。
（應附繕本）
中    華    民    國    98    年    5     月    26    日
                                書記官  彭麗紅


司法院資訊處製作；財團法人民間司法改革基金會備份。
